【裁判字號】    97,訴,908
【裁判日期】    970430
【裁判案由】    強盜等
【裁判全文】
臺灣臺中地方法院刑事判決               97年度訴字第908號
公  訴  人  臺灣臺中地方法院檢察署檢察官
被      告  甲○○
指定辯護人  本院公設辯護人  辛○○
上列被告因強盜等案件，經檢察官提起公訴（97年度偵字第2283
、2284、2285號），本院判決如下：
    主    文
甲○○意圖為自己不法之所有，而搶奪他人之動產，處有期徒刑
拾月，減為有期徒刑伍月；又意圖為自己不法之所有，而搶奪他
人之動產，處有期徒刑拾月；又意圖為自己不法之所有，而搶奪
他人之動產，因防護贓物，當場施以強暴，處有期徒刑年捌月
；又意圖為自己不法之所有，而搶奪他人之動產，因脫免逮捕，
當場施以強暴，處有期徒刑伍年；又意圖為自己不法之所有，以
強暴至使不能抗拒，而取他人之物，處有期徒刑肆年。應執行有
期徒刑拾貳年。
    犯罪事實
一、甲○○分別基於意圖為自己不法所有之犯意，而為下列犯行
    ：
  (一)於民國95年11月27日凌晨1時40分許，甲○○騎乘車牌號碼
    BP7 －400號機車（為其女友伍曉薇所有），在臺中市北屯
    區○○○路○段5巷10號庚○○住處前，趁庚○○開門不及防
    備之際，徒手搶奪庚○○置放於機車把手上之皮包1只（內
    有現金新臺幣〈下同〉500元、健保卡1張、門號0000000000
    號三星牌行動電話1支），得手後逃逸。
  (二)於96年10月1日凌晨3時20分許，騎乘上開機車，行經臺中市
    南區○○○街125號前，見丁○○正尋找停車位，即上前佯
    以問路，並趁丁○○不及防備之際，徒手搶奪丁○○置放於
    機車腳踏板上之背包1只（內有現金3100元、10元硬幣若干
    個、二林郵局提款卡、台中商業銀行提款卡、汽車駕照、機
    車駕照各1張、NOKIA牌型號6101及SHARP牌型號GX31行動電
    話機各1支〈均各含SIM卡1枚〉、門號0000000000號SIM卡1
    枚），得手後逃逸。後於96年10月14日，至彰化縣彰化市○○路92號林志郎經營之「寶諾通訊行」，甲○○與不知情之
    伍曉薇將搶得之上開行動電話機分別以950元及550元之價格
    ，出售予不知情之林志郎。
  (三)於96年10月1日凌晨4時許，甲○○騎乘上開機車，行經臺中
    市○○區○○路160號前，見丙○○正欲停車時，隨即趁丙○○不及防備之際，徒手搶奪丙○○置放於機車踏板掛勾上
    之皮包1只（內有置放現金42元之零錢包1個、門號00000000
    00號三星牌行動電話1支、門號0000000000號NOKIA牌行動電
    話1支、哈電族牌PC580型電子翻譯機1台、隨身碟、筆記本
    等物），得手後，因丙○○欲奪回皮包，甲○○為防護贓物
    ，徒手毆打丙○○之左臉頰2拳，致丙○○跌倒在地，以此
    方式當場施以強暴，至使丙○○不能抗拒，隨即騎乘上開機
    車逃逸。
  (四)於96年10月1日凌晨4時30分許，行經彰化縣和美鎮○○路46
    巷口時，趁己○○未及防備之際，徒手搶奪其側揹於左肩之
    咖啡色皮包1只（內有現金500元至600元許、己○○之國民
    身分證、駕照各1張、郵局存摺1本、MOTOROLA牌W210型行動
    電話機1支），得手後，因己○○高喊救命，甲○○為阻止
    己○○求救以脫免逮捕，另基於傷害之犯意，徒手將己○○
    強推入路旁水池，己○○隨即爬出水池，甲○○接續毆打其
    左眼一拳，並再度將其推入該水池中，而當場施強暴，至使
    己○○不能抗拒，致受有左眼瘀青、右大腿、膝蓋及小腿、
    雙手手臂、手肘擦傷等傷害，其後適有路人經過，甲○○恐
    己○○求救，又騎車尾隨在己○○之機車後方，迄彰化市○○路172號前時，甲○○始行離去。
  (五)於96年10月31日凌晨0時20分許，騎乘上開機車至臺中縣潭
    子鄉○○路59巷42號乙○○住處門口，適乙○○手持鑰匙欲
    開門進屋，因發現身後有人，轉身察看之際，甲○○基於傷
    害之犯意，立即出拳毆打乙○○臉部1拳，乙○○因而不支
    倒地，至使乙○○不能抗拒，強取其所有之皮包1只（內有
    現金1600元、國民身分證、機車駕照、健保卡各1張、信用
    卡2張、台新銀行提款卡1張、數位相機1台、眼鏡1副等物）
    得手後，甲○○為恐乙○○報警，再接續毆打乙○○之臉部
    2拳，致使乙○○因而受有鼻部2公分傷口、鼻骨骨折及鼻中
    膈彎曲等傷害，甲○○旋逃逸。
  (六)嗣於96年11月2日19時2分許，在彰化縣彰化市○○路○段415
    巷48號之甲○○居住處，為警循線查獲其搶奪己○○之犯行
    ，並查獲己○○被搶之MOTOROLA牌W210型行動電話1支及扣
    得其穿戴之黑色安全帽1頂、藍色T恤及黑色運動長褲各1 件
    。繼於有偵查犯罪職權之員警發覺前，向彰化縣警察局和美
    分局員警供承其有上開(一)、(二)、(三)、(五)之犯行，並帶同員警
    前往犯罪現場而接受裁判，繼於同年月20日18時5分許，帶
    同員警前往甲○○上開居住處，查獲丙○○被搶之哈電族PC
    580型翻譯機1台，始悉上情。
二、案經丁○○、丙○○、己○○、乙○○訴由彰化縣警察局和
    美分局報告臺灣彰化地方法院檢察署呈請臺灣高等法院臺中
    分院檢察署核轉臺灣臺中地方法院檢察署檢察官偵查起訴。
    理    由
壹、證據能力部分
一、按被告以外之人（包括證人、鑑定人、告訴人、被害人及共
    同被告等）於審判外之陳述雖不符刑事訴訟法第159條之1至
    之4等4條之規定，而經當事人於審判程序同意作為證據，法
    院審酌該言詞陳述或書面陳述作成時之情況，認為適當者，
    亦得為證據；當事人、代理人或辯護人於法院調查證據時，
    知有刑事訴訟法第159條第1項不得為證據之情形，而未於言
    詞辯論終結前聲明異議者，視為有前項之同意，同法第159
    條之5定有明文。本件證人即被害人庚○○、丁○○、丙○○、己○○、乙○○及證人林志郎、伍曉薇於警詢中為陳述
    ，及醫院診斷證明書、贓物認領保管單，固均為審判外之陳
    述而屬傳聞證據，惟被告及辯護人就前開審判外之陳述，於
    本院審理中已同意其有證據能力（見本院卷第45頁），而本
    院審酌上開陳述作成時之情況，並無違法取證之瑕疵，認以
    之作為證據為適當，揆諸上開規定，自均有證據能力。
二、再按被告以外之人於偵查中向檢察官所為陳述，除顯有不可
    信之情況者外，得為證據，同法第159條之1第2項定有明文
    。偵查中對被告以外之人所為之偵查筆錄，或被告以外之人
    向檢察官所提之書面陳述，性質上均屬傳聞證據。惟現階段
    刑事訴訟法規定檢察官代表國家偵查犯罪、實施公訴，依法
    其有訊問被告、共同被告之權，而實務運作時，檢察官偵查
    中向共同被告所取得之陳述，原則上均能遵守法律規定，不
    致違法取供，其可信度極高，職是，共同被告前於偵查中之
    陳述，除反對該項供述得具有證據能力之一方，已釋明「顯
    有不可信之情況」之理由外，不得遽指共同被告於偵查中之
    陳述不具證據能力。本件證人庚○○、丁○○、己○○、乙○○、林志郎、伍曉薇等於偵查中之證述，均經具結，且無
    顯不可信之情形，依上說明，其等偵查中之證言，均具有證
    據能力。
貳、得心證之理由及證據
一、上開犯罪事實，業據被告甲○○於警詢、偵查及本院審理時
    坦承不諱，核與證人庚○○、丁○○、丙○○、己○○、乙○○、林志郎、伍曉薇於警詢證述，及證人庚○○、丁○○
    、己○○、乙○○、林志郎、伍曉薇於偵查中證述，證人乙○○於本院審理時證述情節相符。並有被告所書寫之犯行自
    白書、手機讓渡書、顧客手機出售單各1紙、贓物認領保管
    單3紙、查獲照片54張、監視器錄影翻拍照片3張、中國醫藥
    大學附設醫院診斷證明書影本2紙、佛教慈濟醫院臺中分院
    診斷證明書影本1紙、彰化基督教醫院開立之診斷書1紙等附
    卷及扣案之黑色安全帽1頂、藍色T恤及黑色運動長褲各1 件
    等可資佐證，足認被告之自白與事實相符，應堪採信。又本
    件被告搶奪被害人丙○○財物後，因被害人丙○○欲奪回皮
    包，被告為防護贓物，徒手毆打丙○○之左臉頰2拳，致丙○○跌倒在地；另被告搶奪被害人己○○財物後，被害人己○○高喊救命，甲○○為阻止被害人己○○求救以脫免逮捕
    ，徒手將己○○強推入路旁水池，己○○隨即爬出水池，並
    抓住甲○○衣領，甲○○接續毆打其左眼一拳，並再度將其
    推入該水池中，致被害人己○○受有左眼瘀青、右大腿、膝
    蓋及小腿、雙手手臂、手肘擦傷等傷害一節；及被告強取被
    害人乙○○財物時，係被告趁被害人乙○○轉身之際，立即
    出拳毆打被害人乙○○臉部1拳，被害人乙○○因而不支倒
    地，強取其所有之皮包1只等情，詳如前述，此一過程顯然
    發生突然，而被害人丙○○、己○○、乙○○均係一年輕女
    子，以案發當日係於夜間凌晨，天色昏暗，於人車稀少之地
    ，被告突然毆打被害人丙○○、乙○○，或將被害人己○○
    推落水池之情形下，被害人心裡之畏懼可以想像，霎時已足
    以壓制被害人丙○○、己○○、乙○○之抗拒甚明，故被害
    人丙○○、己○○、乙○○在客觀上顯已達於喪失意思自由
    而不能抗拒之程度，即堪認定。綜上所述，本件事證明確，
    被告上開搶奪、準強盜、傷害及強盜犯行，均堪認定。
二、按刑法第329條之準強盜罪及第328條第1項之強盜罪，原以
    強暴、脅迫為構成要件，其因而致普通傷害，如不另有傷害
    之故意，固屬強暴、脅迫之當然結果，仍只成立上開準強盜
    或強盜罪，而無同法第277條第1項之適用。惟準強盜或強盜
    並不以故意傷人為當然手段，如行為人另具有傷害之故意，
    因而致被害人成傷，即不得謂其係準強盜或強盜之當然結果
    ，而置普通傷害罪於不論（最高法院96年度台上字第3226號
    判決意旨參照）。故核被告甲○○就犯罪事實(一)、(二)搶奪庚○○、丁○○財物所為，均係犯刑法第325條第1項之搶奪罪
    ；被告就犯罪事實(三)、(四)搶奪丙○○、己○○財物後，為防
    護贓物或脫免逮捕而施強暴予他人，並傷害己○○之行為，
    係犯刑法第329條準強盜罪，應依同法第328條第1項之強盜
    罪論處，及刑法第277條第1項傷害罪；被告就犯罪事實(五)以
    傷害之方法強取乙○○財物所為，係犯刑法第277條第1項傷
    害罪及同法第328條第1項強盜罪。被告於密接之時、地中，
    傷害己○○、乙○○之行為，係以接續之行為持續侵害己○○、乙○○之法益，為接續犯，各僅為一罪。又被告為脫免
    逮捕而傷害己○○，及以傷害乙○○之方法強取其財物之整
    體經過情節觀之，其中雖有侵害不同法益，但被告上開所為
    之行為，均係基於不法取財之單一犯罪決意而啟動的一個複
    合的因果流程，而該複合的因果流程是由數個彼此相互連結
    而具有方法目的、原因結果關係的因果事實所構成，依社會
    上一般人合理之經驗認知，在刑法上評價為一罪較為合理，
    故其行為雖為數個因果事實所構成，並同時構成上開數個犯
    罪構成要件之數罪名，但應可認為係刑法意義上的一行為（
    參見：大法官許玉秀著，「一罪與數罪的理論與實踐（二）
    」，《台灣本土法學》，第79期，民國95年2月，第191-194
    頁。另依95年7月1日新修正刑法將牽連犯刪除之立法說明，
    亦認對於以往實務上以牽連犯予以處理之案件，在適用上，
    得視其具體情形，論以想像競合犯予以處斷），從而，被告
    就犯罪事實(四)、(五)以一行為觸犯上開傷害及準強盜、傷害及
    強盜罪間，均為想像競合犯，應分別從較重之準強盜罪、強
    盜罪論處。被告所犯上開5罪，犯意各別，行為互殊，應分
    論併罰。再被告為警循線查獲其搶奪己○○之犯行後，於有
    偵查犯罪職權之員警發覺前，向彰化縣警察局和美分局員警
    供承其有上開(一)、(二)、(三)、(五)之犯行，並帶同員警前往犯罪
    現場而接受裁判，繼於同年月20日18時5分許，帶同員警前
    往甲○○上開居住處，查獲丙○○被搶之哈電族PC580 型翻
    譯機1台等情，業據證人即本件承辦警員蔡明宗於本院審理
    時證述甚詳（見本院卷第42頁），就犯罪事實(一)、(二)、(三)、
    (五)之犯行堪認被告係對於未發覺之罪自首而受裁判，應依刑
    法第62條前段規定減輕其刑。爰審酌被告年輕力壯，不以正
    途，徒以搶奪、強盜被害人財物滿足私欲，對被害人己○○
    、乙○○施用暴力手段兇殘，影響社會治安甚鉅，且被告前
    於90年間因強盜、盜匪、搶奪等案件，經法院分別判處有期
    徒刑5年2月、4年、1年6月，並合併定應執行刑為有期徒刑9
    年確定，於95年9月14日假釋，於保護管束期間再犯本案（
    有臺灣高等法院被告全國前案紀錄表在卷可參），足認其素
    行不良，惟念其取得之財物價值不多，犯後坦承犯行之態度
    等一切情狀，分別量處如主文所示之刑。再被告就犯罪事實
    (一)搶奪庚○○財物之犯罪時間，係於96年4月24日以前，合
    於中華民國九十六年罪犯減刑條例規定基準日之前，且無該
    條例規定不予減刑之情形，應依同條例第2條第1項第3款之
    規定，減其宣告刑期2分之1，並與其他未減刑之案件定其應
    執行之刑。另扣案黑色安全帽1頂、藍色T恤及黑色運動長褲
    各1件，雖經被告自承為其所有，然上開物品均為其日常生
    活所用之物，並非供犯本案犯行之用，業據被告供述在卷（
    見本院卷第46頁），爰不予宣告沒收。
據上論斷，應依刑事訴訟法第299條第1項前段，刑法第325條第1
項、第329條、第328條第1項、第277條第1項、第55條、第62條
前段、第51條第5款，刑法施行法第1條之1，中華民國96年罪犯
減刑條例第2條第1項第3款、第7條，判決如主文。
本案經檢察官戊○○到庭執行職務。
中    華    民    國    97    年    4     月    30    日
                  刑事第十六庭  審判長法  官  林念祖
                                      法  官  周玉蘭
                                      法  官  楊文廣
上正本證明與原本無異。
如不服本判決，應於收受送達後10日內向本院提出上訴書狀（應
敘述具體理由並附繕本）。
上訴書狀如未敘述理由，應於上訴期間屆滿後20日內補提理由書
於本院。
                                      書記官  葉泰濃
中    華    民    國    97    年    4     月    30    日
附錄論罪科刑法條
中華民國刑法第325條第1項
意圖為自己或第三人不法之所有，而搶奪他人之動產者，處6月
以上5年以下有期徒刑。
中華民國刑法第329條
竊盜或搶奪，因防護贓物、脫免逮捕或湮滅罪證，而當場施以強
暴脅迫者，以強盜論。
中華民國刑法第328條第1項
意圖為自己或第三人不法之所有，以強暴、脅迫、藥劑、催眠術
或他法，至使不能抗拒，而取他人之物或使其交付者，為強盜罪
，處5年以上有期徒刑。
中華民國刑法第277條第1項
傷害人之身體或健康者，處3年以下有期徒刑、拘役或1千元以下
罰金。


司法院資訊處製作；財團法人民間司法改革基金會備份。
